【裁判字號】    96,訴,3718
【裁判日期】    980731
【裁判案由】    損害賠償
【裁判全文】
臺灣臺北地方法院民事判決              96年度訴字第3718號
原      告  丙○○
訴訟代理人  曾昭牟律師
複  代理人  鄭曄祺律師
被      告  乙○○
兼上一人
訴訟代理人  甲○○
上列當事人間請求損害賠償事件，本院於民國98年7月27日言詞
辯論終結，判決如下：
    主  文
原告之訴駁回。
訴訟費用由原告負擔。
    事實及理由
一、本件被告經合法通知，均未於最後言詞辯論期日到場，核無
    民事訴訟法第386條所列各款情形，爰依同法第385條第1項
    前段之規定，依原告之聲請，由其一造辯論而為判決。
二、原告主張：伊為門牌號碼為臺北縣新店市○○路○段291號（
    下稱291號房屋）4樓、5樓之所有權人，被告則為未辦理所
    有權第一次登記之門牌號碼臺北縣新店市○○路○段289 號
    房屋（下稱289號房屋）之所有人，上開291號房屋是原告父
    親所興建，原告於民國82年5月25日因繼承取得，而上開289
    號房屋亦為原告之父在興建完成上開291號房屋後之78年始
    為興建。上開289號房屋雖沿上開291號房屋興建，但兩屋間
    之牆壁間仍有些微間隙，經十數年經歷多次地震及房屋位移
    ，迄94年間，因兩屋間之間隙擴大，雨水即自屋頂及頂樓平
    台沿牆壁間隙縫順勢流進原告所有上開291號房屋之5樓，再
    漫延至4樓，致原告所有上開291號房屋之屋內牆壁及屋內設
    備受有水漬之損害，原告委請廠商估價，就修復前揭漏水部
    分及回復不漏水之原來狀態，計需支出修繕費用新臺幣（下
    同）515,000元，爰依民法第184條第1項前段、第185條第1
    項、第213條第1項、第3項規定提起本件訴訟等情，爰聲明
    求為被告應連帶給付原告515,000元。
三、被告未於最後言詞辯論期日到場，據其前到場所為之聲明及
    陳述：被告所有之上開289號房屋並無越界建築情事，且289
    號房屋及291號房屋為同時興建，兩者結構獨立，並無互相
    牽扯之情況，依原告所述兩造所有之上開289號房屋及291
    號房屋建築完竣後十數年間均無漏水現象等情，可認各該漏
    水現象並非因上開289號房屋緊鄰建築所造成，係因地震等
    自然災害所致，原告所有之上開291號房屋漏水與被告無涉
    。
    上開291號房屋漏水之主因實為屋頂平台之防水工程因日曬
    、雨淋、地震等因素損壞，原告十餘年間不事維護致發生滲
    漏等語，資為抗辯。而聲明求為原告之訴及假執行之聲請均
    駁回；如受不利之判決，願供擔保，請准宣告免為假執行。
四、查上開291號房屋為原告所有，上開289號房屋未辦保存登記
    ，為被告所有，上開289號房屋及291號房屋相鄰之事實，為
    兩造所不爭，並有289號房屋及291號房屋外貌照片為證（本
    院96年度店調字第106號卷第5頁），並為兩造所不爭，至原
    告主張其所有上開291號房屋因與被告所有之289號房屋相鄰
    接，經十數年後因經歷多次地震及些許房屋位移，至於94年
    間，因兩屋間之間隙擴大，雨水即自屋頂及頂樓平台沿牆壁
    間隙縫順勢流進原告所有上開291號房屋之5樓，再漫延至4
    樓，致原告所有上開291號房屋之牆壁及設備受有水漬而毀
    損乙節，則為被告所否認，並以上開情詞置辯。經查：
（一）上開291號房屋之四樓天花板、橫樑交接處，固有水漬及
      油漆剝落現象，五樓橫樑交接處亦有裂縫、牆面有青苔、
      水漬及油漆剝落，屋頂平台有積水現象，被告所有289號
      房屋之排水溝有積水（台北市建築師公會98年7月7日（98
      ）（15）鑑字第0681號鑑定報告 (下稱鑑定報告)第2頁）
      ，並有照片附於該鑑定報告可查（鑑定報告第17頁至第18
      頁），依原告所述四樓及五樓滲漏水之情況已有多年，但
      屋頂面之積水則是當日凌晨下雨，雨水尚未渲洩所致等語
      ，台北市建築師公會之承辦技師先行在被告所有之289號
      房屋之屋頂面進行灑水測試，發現水流可排放至屋頂面之
      排水孔，觀察原告五樓室內橫樑裂縫及牆面，並無滲漏水
      滴之情形；再於原告所有之291號房屋屋頂面進行灑水測
      試，發現原告五樓室內橫樑裂縫及牆面立即有滲漏水滴之
      情形（鑑定報告第2頁至第3頁）。可見上開291號房屋之
      滲漏水原因，應為原告291號房屋屋面之水源。嗣兩造同
      意另擇「連續放晴七天後」之日期進行第二次會勘，兩造
      與台北市建築師公會承辦技師於98年5月6日辦理第二次會
      勘，進行灑水測試之前，已先勘查確認上開291號房屋牆
      面表面及屋頂平台乾燥無誤後，先由上開289號房屋屋面
      開始灑水，持續灑水五分鐘後，仍未發現上開289 號房屋
      及291號房屋左右牆面有滲漏水現象，再持續追加灑水五
      分鐘，待十分鐘後，該處仍無滲漏水現象；又原告上開
      291號房屋在屋面進行灑水測試，十分鐘後發現五樓牆面
      有明顯滲漏水現象（鑑定報告第3頁），並有照片為證（
      鑑定報告第22頁至第23頁），益認上開291號房屋四樓之
      滲漏水，應為上開291號房屋五樓牆面滲漏水往下垂流至
      樓地板面再透過結構體之縫隙滲漏至四樓所致，而上開
      291號房屋五樓牆面滲漏水之原因，其原因應為（1）標的
      物屋面防水層老化損壞、排水不良；及（2）無女兒牆台
      度，水長時間從兩造房舍結構體間之縫隙往下垂流至五樓
      、四樓所致，上開291號房屋之漏水情形與上開289號房屋
      無關（鑑定報告第3頁至第4頁）。
（二）按因故意或過失，不法侵害他人之權利者，負損害賠償責
      任，民法第184條第1項定有明文。故依民法第184條第1項
      規定行使損害賠償之債，以有損害發生及有責任原因之事
      實，並二者間有相當因果關係為成立要件，原告主張損害
      賠償之債，如不合此項成立要件者，即難謂有損害賠償請
      求權存在（最高法院48年台上字第481號判例參照）。查
      原告所有上開291號房屋發生上開滲水損害，係因上開291
      號房屋之屋面防水層老化損壞及排水不良暨無女兒牆台度
      所致，與被告所有之上開289號房屋無關，原告主張被告
      應就上開291號房屋滲水負損害賠償責任，即無可取。
五、綜上所述，本件原告依民法第184條第1項及第185條第1項規
    定，請求被告賠償515,000元，係屬無據，應予駁回。
六、本件事證已臻明確，兩造其餘攻擊或防禦方法，經本院審酌
    後，認均與本件之結論無涉，茲不予論述，併予敘明。
七、據上論結，原告之訴為無理由，依民事訴訟法第78條、第
    385條第1項，判決如主文。
中    華    民    國    98    年    7     月    31    日
                  民事第三庭    法  官  黃書苑
以上正本係照原本作成
如對本判決上訴，須於判決送達後20日內向本院提出上訴狀
中    華    民    國    98    年    7     月    31    日
                                書記官  蔡月女


司法院資訊處製作；財團法人民間司法改革基金會備份。
